# 请教陈版主政府代建资产移交使用的问题

提问人：Jack1017 时间：2021-09-30 11:33:08
背景情况：： 2020 年A公司计划在B市新建生产线，该生产线投产需要使用蒸汽，B市政府在招商引资过程中向A公司承诺协调地方企业，配套提供蒸汽资源。在建设过程中，由于地方规划问题，B地政府无法协调到地方企业为A公司提供蒸汽资源，因此B地政府在A公司厂区内独立新建了锅炉房及配套设备，并无偿转交A公司使用，A公司通过自行运营锅炉产生蒸汽供生产使用，运营的费用由A公司自行承担，锅炉房及配套设备所有权归政府所有（资产建设成本约 1 亿元）。 2021 年 3 月底，新建生产线开始试生产。目前，A公司已经申报IPO，基于环保考虑，按照审核要求以及律师意见，公司计划协调政府，并由政府委托其他第三方独立运营该锅炉资产，A公司通过向该第三方直接采购蒸汽来规避直接使用煤炭的环保问题。
问题 ：： 1 、目前，A公司正在更新半年报数据，计划近期与政府及第三方签订三方框架协议，协议约定政府将相关资产交付第三方独立运营，A公司按照市场价格（该价格通过第三方运营成本加上合理毛利率计算而来，不存在政府协调或者让利情况）向第三方采购蒸汽，协议约定在 3 个月内完成资产交付第三方运营的具体事项。依据此项框架协议，A公司在更新半年报数据时，是否可以不对该项政府移交使用的锅炉房及配套设施确认固定资产和递延收益。
2 、对于政府在A公司产区内建设的锅炉资产，A公司未能谈妥向政府收取土地租金，在财务上是否可以不做相关账务处理。
3 、对于此事项是否需要在审计报告中作为重要期后事项披露（框架协议签订于审计报告日前）。
感谢陈版主解惑。

回答人：chenyiwei
如果该锅炉资产的唯一用途就是向A公司提供蒸汽，则在新租赁准则下，即使其所有权归政府所有，且将其交付给外部独立第三方运营，也将构成一项租赁，需确认使用权资产和租赁负债。但是，如果没有约定保底用量和购买金额，仅仅根据每月的蒸汽实际用量和蒸汽的市场价格向运营单位支付蒸汽购买价款的，也可以认为该租金是可变租金，据此不确认租赁使用权资产和租赁负债，但这种交易的合理性可能存在较大质疑。
在该租赁方案落实前，应依据当前有效的协议进行会计处理，包括确认固定资产和递延收益。
土地租金不应单独确认为收入，即使收取土地租金，也应作为对蒸汽采购成本的冲减处理。